【裁判字號】    87,易,1328
【裁判日期】    891215
【裁判案由】    賭博
【裁判全文】
臺灣新竹地方法院刑事判決                        八十七年度易字第一三二八號
    公  訴  人  臺灣新竹地方法院檢察署檢察官
    被      告  甲○○
    選任辯護人  洪大明律師
                張玉琳律師
    被      告  子○○
                壬○○
                陳泳君原名庚.
                寅○○
                乙○○
                己○○
                丁○○
                卯○○
                戊○○
                劉邦震原名丑.
                辛○○
                辰○○
                癸○○
右列被告等因賭博案件，經檢察官提起公訴（八十七年度偵字第一五四一號），本院
判決如左：
    主  文
甲○○、子○○、壬○○、陳泳君（原名庚○○）、寅○○、乙○○、己○○、丁○○、卯○○、戊○○、劉邦震（原名丑○○）、辛○○、辰○○、癸○○均無罪。
    理  由
一、公訴意旨略以：被告甲○○自民國八十六年九月一日起，在新竹市○○路○段二
    四五號一樓公眾得出入之「外星人遊樂場」，設置賭博性電動玩具：保齡球王二
    代三十六台，與不特定之人賭博財物，並以之常業。又被告甲○○另僱用被告子
    ○○、壬○○、陳泳君（原名庚○○）、寅○○等人在上開場所，分別擔任經理
    、副理及開分員，以幫助其從事賭博為業。嗣於八十七年三月十日上午六時許，
    適有被告乙○○、己○○、癸○○、丁○○、卯○○、戊○○、劉邦震（原名丑
    ○○）、辛○○、辰○○等人及案外人何金發、陳文榮、徐美金、嚴文平（此四
    人經檢察官為不起訴處分）在場賭博，為警當場查獲，並扣得電動賭博機具三十
    六台（均含ＩＣ板）、電眼四個、錄放影機一台、監視器主機一台、錄影帶十卷
    及賭資新台幣（下同）七萬五千元、娛樂用表二十一張、空白寄存卡十二張、五
    百分寄存卡八張、二百分寄存卡七張、一百分寄卡一張、摸彩卷一百五十二張、
    顧客簽名開分卷三十七張，因認被告甲○○涉犯刑法第二百六十七條之常業賭博
    罪；被告子○○、壬○○、陳泳君（原名庚○○）、寅○○等涉犯同條之幫助常
    業賭博罪嫌；被告乙○○、己○○、丁○○、卯○○、戊○○、劉邦震（原名丑
    ○○）、辛○○、辰○○、癸○○彭等人涉犯同法第二百六十六條第一項前段之
    賭博罪嫌等語。
二、被告壬○○、戊○○、劉邦震、辰○○、癸○○等經合法傳喚，無正當理由不到
    庭，本院認本件係應諭知無罪之案件，爰依刑事訴訟法第三百零六條之規定，不
    待其陳述逕行判決，合先敘明。
三、按犯罪事實應依證據認定之，無證據不得推定其犯罪事實，刑事訴訟法第一百五
    十四條定有明文。而認定犯罪事實所憑之證據，固不以直接證據為限，間接證據
    亦包括在內。惟認定不利於被告之事實，須依積極證據，苟積極證據不足為不利
    於被告事實之認定時，即應為有利於被告之認定，更不必有何有利之證據。次按
    被告之自白為證據之一種，須非出於強暴、脅迫、利誘、詐欺或其他不正之方法
    ，且與事實相符者，方得採為證據，故被告雖經自白，仍應調查其他必要之證據
    ，以察其與事實是否相符，苟無法證明其與事實相符，根本即失其證據之證明力
    ，不得採為判斷事實之根據，最高法院四十六年臺上字第八０九號著有判例。
四、公訴人認被告甲○○涉犯刑法第二百六十七條之常業賭博罪；被告子○○、壬○○、陳泳君、寅○○等涉犯同條之幫助常業賭博罪嫌；被告乙○○、己○○、丁○○、卯○○、戊○○、劉邦震、辛○○、辰○○、癸○○彭等人涉犯同法第二
    百六十六條第一項前段之賭博罪嫌，無非係以被告子○○於警訊中之自白、證人
    即新竹市警察局第一分局警員丙○○之詞言及前揭扣押之物為其主要論據。
五、訊據被告甲○○、子○○、壬○○、陳泳君、寅○○等人坦承其等分別為外星人
    遊樂場之負責人、經理、副理及開分員，並有前揭營經電動玩具店，擺放機具供
    客人把玩之事實；被告乙○○、丁○○、卯○○、戊○○、劉邦震、辛○○、辰
    ○○、癸○○等人坦承於右揭時地在外星人遊樂場內把玩電動玩具等情，被告己○○坦承於右揭時地與其男友乙○○在店內，惟均否認有何賭博之犯行，被告甲○○、子○○、壬○○、陳泳君、寅○○辯稱：店內不可以兌換現金，並未經營
    賭博性電玩等語；被告乙○○、丁○○、卯○○、戊○○、丑○○、辛○○、辰
    ○○、癸○○等人則均辯稱：在店內並無賭博行為等語；被告己○○則辯稱：伊
    當時係與男友乙○○在店內，伊看乙○○在把玩，自己並未把玩店內之電動玩具
    等語。查被告子○○固於警訊中供稱「（你外星人電玩店店內擺設何種機台？玩
    法如何？）外星人電玩店內擺放保齡球機台，保齡球機台是一比一的玩法，一次
    最多可押上二十分，可押四次，共可押八十分，客人押分後保齡球機台螢幕上可
    顯示數字，客人再依數字號碼押分多寡，再視中獎項目得分，最高可得二萬分，
    但一般則中九千六百分為最高獎，九千六百分即九千六百元。（你外星人保齡球
    機台如何開分？）店內保齡球機台一般開一百元為一百二十分，二百元為二百四
    十分，開二百元則店內送四十分，即二百四十分，客人如中獎或累積至五百分（
    五百元）以上則可洗分，未達五百分（五百元）則不可洗分，（你外星人電玩店
    內兌換卡作何用途？共有幾種？）我外星人電玩店的兌換卡可以分為一百元、二
    百元、五百元、一千元等四種的兌換卡，兌換卡可分為一百分、二百分、五百分
    、一千分四種，即一百分等於一百元，二百分等於二百元，五百分等於五百元，
    一千分等於一千元，兌換卡可以開分（客人如須玩時），而客人如中獎時，則依
    其洗分分數先給予兌換卡兌換現金」等語（見偵查卷第十一頁），職是，本件自
    須調查其他必要之證據，以察被告子○○之自白與事實是否相符，經查：
（一）本件被告除子○○一人曾於警局中為前揭之自白，但於偵、審中即否認外星人
      遊樂場內有賭博之行為外，其餘被告甲○○、壬○○、陳泳君（原名庚○○）
      、寅○○、乙○○、己○○、丁○○、卯○○、戊○○、劉邦震（原名丑○○
      ）、辛○○、辰○○、癸○○等人分自警、偵訊時起，迄於本院審理時，均否
      認該店內有賭博之行為，另員警於該店內執行逕行搜索時在場之人，即證人何
      金發、陳文榮、徐美金、嚴文平等人亦分於警訊中證稱：不知店內有無賭博行
      為，亦不知是否可以兌換現金等語。是以，渠等之供述，自無從作為被告子○○前揭自白之補強證據。
（二）次查，證人即當時喬裝為客人進入外星人遊樂場內觀察之警員丙○○固到庭證
      述：「我當時進去（凌晨五時）時，乙○○在第二十七號機台玩，大約到五時
      四十分或五十分許，乙○○就說不玩了，請開分員洗分，他就經過廁所到後面
      辦公室，我就跟過去假裝上廁所，後來看到乙○○手上拿了一疊鈔票及彩券，
      我就請在外的員警支援」（見偵卷第一二八頁）、「當時奉二組組長命令，喬
      裝賭客進入外星人遊樂場，其餘人在外面等候，因為警政廳維新小組於八十六
      年十二月三十日曾去該處探訪過，有發現賭博情形，才交由分局再去查訪，當
      時在凌晨五時，我進入玩，發現二十七號賭客乙○○他不玩已洗分，且拿兌換
      券走到經理室，初我以為他要去洗手間但不是，嗣我也要進入經理室，但被副
      理擋住，所以我才去洗手間，嗣乙○○從經理室出來，我在廁所聽到門開的聲
      音，我也跟著出來，有看到他拿鈔票一疊及兌換券，又去二十七號台玩，我才
      報告組長查獲．．．．（一萬八千元如何查獲？）是從乙○○女友（即被告己○○）皮包拿出來的」等語（見本院八十八年四月一日訊問筆錄），是以，從
      上開證人丙○○之證言觀之，其並未親眼見聞被告乙○○進入辦公室後是否有
      向該店人員兌換現金之行為，而僅係目睹乙○○自辦公室走出來時，手中執有
      一疊數目不詳之鈔票及兌換券，則被告乙○○手中所持有之鈔票究係伊向店內
      人員兌換之賭資，抑或係其自己所有之現金，實有疑義，因此，證人丙○○既
      未親眼目睹被告乙○○確有向該店內人員兌換現金之行為，且被告乙○○亦否
      認有何兌換現金之情事，自難憑證人前揭憶測之詞，即遽認乙○○自辦公室走
      出時，手中執有之現金即為賭資。又扣案之一萬八千元，係自被告乙○○之女
      友即被告己○○隨身女用手提袋內拿出來一節，已據證人丙○○證述在卷，並
      有新竹市警察局執行逕行搜索結果報告書附卷可稽，然如前所述，證人憶測之
      詞已難作為認定被告乙○○所持有之前揭鈔票係賭資，更遑論證人丙○○僅見
      被告乙○○當時手中執有一疊鈔票，並不知其總額為何，又何以能據此認定自
      其女友皮包中搜出之一萬八千元即均屬賭資呢？從而，前揭證人丙○○之證詞
      及自被告己○○皮包中查獲之一萬八千元，均難作為被告等不利之認定。
（三）再者，扣案之錄影帶十捲經本院勘驗之結果，除其中未編號之二捲錄影帶內容
      為空白外，其餘編號一至七號之七捲錄影帶其拍攝時間係自八十七年三月八日
      凌晨四時八分許起至八十七年三月九日晚上十時四十分許止，編號九拍攝時間
      之起迄為八十七年三月三日凌晨四時十九分許起至同日上午十時十五分許止，
      而觀之錄影帶之內容，均為店內監視器所拍攝，場景為店內人員活動之情形，
      惟從錄影帶中人員之行止，並無法判斷店內有無賭博之情事，業經本院勘驗前
      揭錄影帶屬實，有勘驗筆錄在卷可參，故該十捲錄影帶亦無從作為被告子○○
      前揭自白之補強證據。
（四）至其餘之扣押物，其中電動機具三十六台（均含ＩＣ板）、娛樂用表二十一張
      、空白寄存卡十二張、五百分寄存卡八張、二百分寄存卡七張、一百分寄卡一
      張、摸彩卷一百五十二張、顧客簽名開分卷三十七張等物，或僅得證明被告等
      人有經營電動玩具店供人玩樂之行為，或得證明被告等有至該外星人遊樂場內
      把玩該電動機具之行為；而電眼四個、錄放影機一台、監視器主機一台等物，
      則均與被告等是否有從事賭博之行為欠缺關連性；另扣案之五萬七千元，亦無
      證據證明其為賭資，據此，上開扣押之物，實難作為被告子○○自白之補強證
      據，亦無從作為其餘被告不利之認定。
六、綜上所述，共同被告子○○固於警訊中自白外星人遊樂場內，有提供客人兌換現
    金之賭博行為，然經本院調查之結果，尚無積極證據得以證明被告子○○之自白
 與事實相符，則被告子○○有關該店內有賭博行為之自白即失其證據之證明力，
    不得採為本件判斷事實之根據。是以，共同被告之一人即子○○所為之自白經調
    查之結果，既無法證明與事實相符，揆諸前揭說明，苟無法證明自白與事實相符
    ，則自白根本失其證據之證明力，不得採為判斷事實之根據，並認定犯罪事實所
    憑之證據，固不以直接證據為限，惟苟積極證據不足為不利於被告事實之認定時
    ，即應為有利於被告之認定，更不必有何有利之證據。是本件既無何積極證據足
    為不利於被告事實之認定，即應為有利於被告等之認定。此外，復查無其他積極
    證據足以證明被告等有何公訴人所指之賭博犯行，應認為被告等之犯罪尚不能證
    明，爰依法均為其等無罪判決之諭知。
據上論斷，應依刑事訴訟法第三百零一條第一項、第三百零六條，判決如主文。
本案經檢察官林李嘉到庭執行職務。
中      華      民      國    八十九    年     十二     月     十五     日
                                  臺灣新竹地方法院刑事第二庭
                                      法  官    謝  永  昌
右正本證明與原本無異。
如不服本判決，應於判決送達後十日內向本院提出上訴狀( 應附繕本 )，上訴於
臺灣高等法院。
                                      書記官    陳  凰  榆
中      華      民      國    八十九    年     十二     月     十五     日


司法院資訊處製作；財團法人民間司法改革基金會備份。
